【裁判字號】    99,審訴,246
【裁判日期】    990511
【裁判案由】    毒品危害防制條例
【裁判全文】
臺灣士林地方法院刑事判決             99年度審訴字第246號
公  訴  人  臺灣士林地方法院檢察署檢察官
被      告  乙○○
上列被告因違反毒品危害防制條例案件，經檢察官提起公訴（98
年度毒偵字第2174號），被告於本院準備程序中就被訴事實為有
罪陳述，經本院合議庭裁定由受命法官獨任行簡式程序審理，並
判決如下：
    主  文
乙○○施用第一級毒品，累犯，處有期徒刑柒月，扣案之海洛因
（驗餘淨重零點伍公克）沒收銷燬，扣案盛裝前開海洛因所用
之包裝袋壹只沒收；又施用第二級毒品，累犯，處有期徒刑肆月
，扣案之甲基安非他命（合計驗餘淨重柒點伍陸公克）沒收銷燬
，扣案盛裝前開甲基安非他命所用之包裝袋合計捌只沒收。應執
行有期徒刑拾月，扣案之海洛因（驗餘淨重零點伍公克）及甲
基安非他命（合計驗餘淨重柒點伍陸公克）沒收銷燬，扣案盛裝
前開海洛因及甲基安非他命所用之包裝袋合計玖只，均沒收。
    事  實
一、乙○○前因施用第一級、第二級毒品案件，經本院裁定送觀
    察、勒戒後，認無繼續施用毒品之傾向，於民國87年11月13
    日執行完畢釋放出所，並經本院以85年度訴緝字第75號判決
    免刑確定。復於前開觀察、勒戒執行完畢釋放後5 年內之91
    年間，因連續施用第一級毒品案件，經本院以91年度毒聲字
    第921 號裁定送觀察、勒戒後，認有繼續施用毒品之傾向，
    除經本院以92年度毒聲字第285 號裁定令入戒治處所施以強
    制戒治，並經臺灣士林地方法院檢察署檢察官以92年度毒偵
    緝字第19號提起公訴，其中強制戒治部份，於93年1 月9 日
    因法律修正停止執行（接續執行徒刑），而未執行完畢，至
    刑事追訴部分，經本院以92年度訴字第202 號判決判處有期
    徒刑1 年4 月確定，於94年2 月2 日縮短刑期假釋出監，嗣
    於94年4 月20日保護管束期滿未經撤銷假釋視為執行完畢。
    詎乙○○仍未戒除毒癮，又因施用第一級、第二級毒品案件
    ，經本院以96年度訴字第333 號判決各處有期徒刑10月、6
    月，應執行有期徒刑1 年2 月確定，嗣經本院以96年度聲減
    字第2971號裁定減刑為應執行有期徒刑7 月確定，於98年7
    月25日縮刑期滿執行完畢。詎乙○○仍未悛悔，復基於施用
    第一級毒品海洛因、第二級毒品甲基安非他命之犯意，於98
    年12月5 日18、19時許，在臺北縣三重市重陽橋下，先以將
    海洛因摻入香菸內抽菸之方式，施用海洛因1 次，再緊接於
    相同地點，以將甲基安非他命置於鋁箔紙上燒烤吸食煙霧之
    方式，施用甲基安非他命1 次。嗣於98年12月6 日5 時50分
    ，在臺北市○○區○○路與文昌路口，因形跡可疑，為警盤
    查後，經徵得其同意搜索身體，當場扣得乙○○所有之第一
    級毒品海洛因1 包（淨重0.352 公克）、第二級毒品甲基安
    非他命8 包（合計淨重7.59公克），員警再徵得其同意後採
    集其尿液送驗，因鑑驗結果呈嗎啡、安非他命及甲基安非他
    命陽性反應，始查悉上情。
二、案經臺北市政府警察局士林分局報告臺灣士林地方法院檢察
    署檢察官偵查起訴，並經本院改依簡式程序審理。
    理  由
一、上揭犯罪事實，業據被告乙○○於警詢、偵查中、本院準備
    程序及審理時迭承不諱（參見偵卷第14頁、第56頁，本院卷
    第24頁、第27頁），又被告為警查獲後在警局所排尿液，經
    送台灣尖端先進生技醫藥股份有限公司以酵素免疫分析法初
    驗後，再以氣相層析質譜儀法複驗，證實該尿液呈嗎啡（即
    施用海洛因之代謝物）、安非他命及甲基安非他命陽性反應
    ，有該公司於98年12月16日出具之尿液檢體編號024333號濫
    用藥物檢驗報告、濫用藥物尿液檢驗檢體監管紀錄表、臺北
    市政府警察局偵辦毒品案件尿液檢體委驗單影本各1 紙附卷
    可稽（附於偵卷第71頁、第84頁、第86頁）；此外，並有扣
    被告自承其所有並供己施用之海洛因1 包、甲基安非他命8
    包（經分別送交通部民用航空局航空醫務中心、臺北市政府
    警察局刑事鑑識中心鑑定後，證實分別為海洛因、甲基安非
    他命無訛，有交通部民用航空局航空醫務中心98年12月15日
    航藥鑑字第0986354 號毒品鑑定書、臺北市政府警察局刑事
    鑑識中心98年12月17日北市鑑毒字第265 號鑑驗通知書各1
    紙附於偵卷第74頁、第88頁可考）扣案可佐。綜上，足認被
    告自白與事實相符，可以採信，本案事證至為明確，被告犯
    行均堪認定。
二、按毒品危害防制條例於92年7 月9 日修正公布，自93年1 月
    9 日施行，其中第20條、第23條將施用毒品之刑事處遇程序
    區分為「初犯」、「5 年內再犯」、「5 年後再犯」。依其
    立法理由之說明：「初犯」，經觀察、勒戒或強制戒治，應
    為不起訴處分或不付審理之裁定；經觀察、勒戒或強制戒治
    執行完畢釋放後，「5 年內再犯」者，因其再犯率甚高，原
    實施之觀察、勒戒及強制戒治既已無法收其實效，爰依法追
    訴或裁定交付審理。至於經觀察、勒戒或強制戒治執行完畢
    釋放，「5 年後再犯」者，前所實施之觀察、勒戒或強制戒
    治已足以遮斷其施用毒品之毒癮，為期自新及協助其斷除毒
    癮，仍用「初犯」規定，先經觀察、勒戒或強制戒治之程序
    。從而，依修正後之規定，祇於「初犯」及「5 年後再犯」
    2 種情形，有其追訴條件之限制，即須於初犯經觀察、勒戒
    或強制戒治釋放後，5 年內均無施用毒品之行為，始能認其
    前所實施之觀察、勒戒或強制戒治已足遮斷毒癮，而得於5
    年後再犯時，再予適用初犯之規定，重行觀察、勒戒等程序
    。倘5 年內已經再犯，經依法再為保安處分或追訴處罰，縱
    其第3 次（或第3 次以上）施用毒品之時間，在初犯之保安
    處分執行完畢釋放5 年以後，即與「5 年後再犯」之情形有
    別，且因已於「5 年內再犯」，顯見其再犯率甚高，原實施
    觀察、勒戒或強制戒治，已無法收其實效，自無再經觀察、
    勒戒及強制戒治之必要，應由檢察官逕行起訴，始符新法修
    正之本旨（最高法院95年第7 次刑事庭會議決議、95年度台
    非字第59號判決參照）。查被告前因施用毒品案件，經本院
    裁定送觀察、勒戒後，認無繼續施用毒品之傾向，於87年11
    月13日執行完畢釋放出所，並經本院以85年度訴緝字第75號
    判決免刑確定，復於前開觀察、勒戒執行完畢釋放後5 年內
    之91年間，再因施用毒品案件，經法院判處罪刑確定，並執
    行完畢等情，有臺灣高等法院被告前案紀錄表在卷可稽，是
    本案被告所為施用毒品之犯行，距離前開觀察、勒戒執行完
    畢釋放雖已逾5 年，惟被告在上開觀察、勒戒執行完畢後5
    年內，既已再犯施用毒品罪，並經追訴、處罰，揆諸前揭說
    明，其本次犯行即與毒品危害防制條例第20條第3 項所稱之
    「5 年後再犯」有別；又被告雖辯稱：伊已接受美沙冬替代
    療法，印象中本案業經檢察官緩起訴云云，惟查：觀乎偵查
    卷宗，本案於99年1 月15日偵查時，檢察事務官固曾當庭徵
    詢被告是否願意參加戒癮治療，並同時提示相關說明書予被
    告，因被告當庭表示同意接受戒癮治療，乃填寫相關表格後
    ，由公訴人轉介至醫療機構（參閱偵卷第78頁至第82頁），
    然並無任何公訴人諭知本案處分緩起訴之筆錄記載或處分書
    ；又經函詢公訴人，亦據函覆略以：於99年1 月15日庭訊時
    ，檢察事務官曾詢問被告是否願意參加毒品減害替代療法，
    惟事後發現被告並不適合戒癮治療，此有本署檢察官並未對
    被告諭知緩起訴並交付處分書，有臺灣士林地方法院檢察署
    99 年5月5 日甲○清仁98毒偵2174字第4372號函可考（附於
    本院卷第34頁），是被告所稱本案業經緩起訴云云，應非有
    據，綜上，公訴人提起公訴，於法並無不合，本院自應依法
    論科。
三、按海洛因、甲基安非他命分別為毒品危害防制條例第2 條第
    2 項第1 款、第2 款所稱之第一級毒品及第二級毒品。核被
    告乙○○所為，係分別犯毒品危害防制條例第10條第1 項之
    施用第一級毒品罪、同條例第10條第2 項之施用第二級毒品
    罪，其持有第一級毒品海洛因、第二級毒品甲基安非他命進
    而施用，持有毒品之行為為施用毒品之當然手段，均不另論
    以持有毒品罪（最高法院74年度台上字第3404號判例意旨參
    照）。被告所犯上開2 罪，犯意各別，行為互殊，應予分論
    併罰。又被告有如事實欄所載前案科刑及執行之情形，有臺
    灣高等法院被告前案紀錄表在卷可考，其於有期徒刑執行完
    畢後5 年內，故意再犯本案有期徒刑以上之各罪，均為累犯
    ，應依刑法第47條第1 項之規定加重其刑。爰審酌被告曾因
    施用毒品犯行而送觀察、勒戒，仍不知悛悔，復再施用第一
    級毒品及第二級毒品，固屬不該，惟考量其犯後一貫坦承犯
    行，且案發後已於99年1 月19日前往台北市立聯合醫院陽明
    院區接受美沙冬替代療法（有編號0415號被告之台北市立聯
    合醫院陽明院區美沙冬治療卡影本1 份附於本院卷第32頁及
    該院美沙冬替代療法個案初診資料附於偵卷第90頁可考），
    足認有悛悔向上之心，犯後態度良好，況其施用毒品乃戕害
    自己身心健康，尚未危及他人，本次施用毒品犯行各僅1 次
    ，並其犯罪之動機、目的、生活狀況等一切情狀，分別量處
    如主文所示之刑，並依法定其應執行刑，以示懲儆。
四、扣案之海洛因（驗餘淨重0.35公克）、甲基安非他命（合計
    驗餘淨重7.56公克），分別係查獲之第一級、第二級毒品，
    不問是否屬於犯人所有，均應依毒品危害防制條例第18條第
    1 項前段之規定，諭知沒收銷燬，而扣案盛裝前開海洛因、
    甲基安非他命所用之包裝袋合計9 只，具有防止毒品裸露、
    散逸及便利毒品攜帶之功能，堪認均係供本案犯行所用之物
    ，復據被告供明為其所有之物，應依刑法第38條第1 項第2
    款之規定宣告沒收。至鑑驗時採樣之海洛因0.002 公克、甲
    基安非他命合計0.03公克，均已因鑑驗用罄而滅失，自無從
    諭知沒收銷燬，併此指明。
據上論斷，應依刑事訴訟法第273 條之1 第1 項、第299 條第1
項前段，毒品危害防制條例第10條第1 項、第2 項、第18條第1
項前段，刑法第11條、第47條第1 項、第38條第1 項第2 款、第
51條第5 款，判決如主文。
本案經檢察官葉乃瑋到庭執行職務。
中    華    民    國    99    年    5    月    11     日
                  刑事第一庭法  官  吳祚丞
以上正本證明與原本無異。
如不服本判決應於收受判決後10日內向本院提出上訴書狀，並應
敘述具體理由；其未敘述上訴理由者，應於上訴期間屆滿後20日
內向本院補提理由書（均須按他造當事人之人數附繕本）「切勿
逕送上級法院」。
                            書記官  丁梅芬
中    華    民    國    99    年    5    月    11     日
附錄論罪科刑法條：
毒品危害防制條例第10條第1項、第2 項
施用第一級毒品者，處 6 月以上 5 年以下有期徒刑。
施用第二級毒品者，處 3 年以下有期徒刑。

司法院資訊處製作；財團法人民間司法改革基金會備份。
